臺灣南投地方法院刑事判決
111年度交訴字第14號
公  訴  人  臺灣南投地方檢察署檢察官 
被      告  沈國祥





指定辯護人  本院公設辯護人許定國  
上列被告因公共危險案件，經檢察官提起公訴（111年度偵字第2
101號），本院判決如下：
    主  文
沈國祥駕駛動力交通工具而血液中酒精濃度達百分之零點零五以
上，因而致人於死，處有期徒刑參年肆月。
    事  實
一、沈國祥於民國111年2月2日晚間7時許，在南投縣南投市大同
    街某處飲酒後，竟仍基於酒後駕車之犯意，於同年月3日凌
    晨1時42分許前某時，自上址無照駕駛車牌號碼0000-00號自
    用小客車搭載其妻石芳容行駛於道路。嗣於同日凌晨1時42
    分許，沈國祥駕駛上開汽車沿南投縣南投市中興路由南往北
    方向行駛，駛至中興路與軍功路交岔路口，本應注意汽車駕
    駛人飲用酒類後其血液中酒精濃度達百分之0.05以上者不得
    駕駛，並應注意行駛在上開路段，時速不得超過50公里，且
    應注意車前狀況，隨時採取必要安全措施，而依當時天候晴
    、夜間有照明、柏油路面乾燥無缺陷、無障礙物、視距良好
    ，天候路況均佳，並無不能注意之情事，竟疏未注意及此，
    貿然以時速159公里之高速行駛，因而失控撞擊路旁之編號
    投興幹5K6092EB57電桿，致石芳容受有顴骨骨折、胸廓塌陷
    及雙側下肢骨折之傷害，經送醫救治，仍於同日凌晨2時6分
    許因創傷性休克而死亡。嗣警囑醫於同日凌晨3時18分許，
    採集沈國祥血液送驗，測得其血液中之酒精濃度達195mg/dl
    (即百分之0.195)。
二、案經臺灣南投地方檢察署檢察官相驗後自動檢舉及南投縣政
    府警察局南投分局報告臺灣南投地方檢察署檢察官偵查起訴
    。
    理  由
一、證據能力部分
  ㈠按被告以外之人於審判外之言詞或書面陳述，除法律有規定
    者外，不得作為證據；被告以外之人於審判外之陳述，雖不
    符刑事訴訟法第159條之1至第159條之4之規定，而經當事人
    於審判程序同意作為證據，法院審酌該言詞陳述或書面陳述
    作成時之情況，認為適當者，亦得為證據。當事人、代理人
    或辯護人於法院調查證據時，知有第159條第1項不得為證據
    之情形，而未於言詞辯論終結前聲明異議者，視為有前項之
    同意，刑事訴訟法159條第1項、第159條之5分別定有明文。
    本判決引用被告沈國祥以外之人於審判外之陳述，經被告及
    其辯護人於本院準備程序時表示同意有證據能力（見本院卷
    第69頁），且於本院審理時被告及其辯護人未於言詞辯論終
    結前對證據能力聲明異議，本院審酌上開證據資料製作時之
    情況，尚無違法不當及證明力明顯過低之瑕疵，亦認為以之
    作為證據應屬適當，依刑事訴訟法第159條之5規定，均有證
    據能力。
  ㈡其餘認定本案犯罪事實之非供述證據，均係依法定程序合法
    取得，並與本案均具有關聯性，且業經本院依法踐行調查證
    據程序，檢察官、被告及辯護人亦表示不爭執其證據能力，
    且查無依法應排除其證據能力之情形，是該等證據亦有證據
    能力。
二、認定事實所憑之理由及證據
　㈠上揭犯罪事實，經被告於警詢、偵查、本院準備程序及審理
    時均坦白承認（見偵卷第13至18、80至81頁，本院卷第68、
    144至146頁），且有法醫參考病歷資料（衛生福利部南投醫
    院診斷書）、勘（相）驗筆錄、臺灣南投地方檢察署相驗屍
    體證明書、檢驗報告書各1份、南投縣政府警察局南投分局1
    11年2月8日投投警偵字第1110002879號函暨檢附石芳容死亡
    相驗照片26張、南投交通小隊警員111年5月5日職務報告書
    暨檢附Google地圖量測資料、臺灣南投地方檢察署檢察官相
    驗報告書、南投交通小隊警員111年2月28日職務報告、南投
    縣政府警察局南投分局交通事故處理小組道路交通事故當事
    人酒精測定紀錄表暨南投基督教醫院檢驗醫學科（DP藥物及
    毒物）檢驗報告單各1份、現場暨車損照片13張、路口監視
    器影像擷取照片18張、被告租屋處照片8張、南投縣政府警
    察局舉發違反道路交通管理事件通知單影本2張、南投縣政
    府警察局南投分局道路交通事故現場圖、道路交通事故調查
    報告表(一)、(二)、車輛詳細資料報表各1份、警員之密錄
    器影像擷取照片7張在卷可查（見相卷第13、52、55至79、1
    45至149頁、偵卷第11、24至40、43至50、57、68至71頁）
    ，足認被告自白與前開事實相符。
　㈡按行車速度，依速限標誌或標線之規定；汽車行駛時，駕駛
    人應注意車前狀況及兩車並行之間隔，並隨時採取必要之安
    全措施，不得在道路上蛇行，或以其他危險方式駕車；汽車
    駕駛人飲用酒類或其他類似物後其吐氣所含酒精濃度達每公
    升0.15毫克或血液中酒精濃度達百分之0.03以上者，不得駕
    車，道路交通安全規則第93條第1項、第94條第3項、第114
    條第2款分別定有明文。被告駕駛汽車應未遵守上開規定，
    且依案發當時當時天候晴、夜間有照明、柏油路面乾燥無缺
    陷、無障礙物、視距良好，天候路況均佳，並無不能注意之
    情事，而撞擊電桿，造成被害人石芳容死亡，應有過失，且
    被告前開過失與被害人之死亡間，具有相當之因果關係。
　㈢一般人於飲用酒類後，其注意力、操控力及反應能力將受酒
    精影響而明顯減弱，致無法順利完成需高度注意力、反應力
    、控制力之駕駛行為，而被告行為時已成年，為具有正常智
    識及相當社會經驗之人，對此自有充分之認識，客觀上應能
    預見飲酒後駕車若受酒精影響發生交通事故，可能因而導致
    他人死亡之結果，惟被告主觀上雖無致被害人死亡之故意，
    卻輕忽飲酒後駕駛可能造成他人死亡之結果，仍駕駛汽車上
    路，因酒後判斷及操控車輛之能力降低而超速且未注意車前
    狀況撞擊電桿並造成被害人死亡，且如前述有相當因果關係
    ，則被告自應對被害人死亡之加重結果負責。
　㈣綜上所述，本案事證明確，被告犯行應堪認定，應依法論科
    。
三、論罪科刑
　㈠按汽車駕駛人，無駕駛執照駕車、酒醉駕車、吸食毒品或迷
    幻藥駕車、行駛人行道或行經行人穿越道不依規定讓行人優
    先通行，因而致人受傷或死亡，依法應負刑事責任者，加重
    其刑至二分之一，道路交通管理處罰條例第86條第1 項定有
    明文。而刑法第185條之3第2項前段之罪，乃結合不能安全
    駕駛動力交通工具而駕駛罪及過失致人於死罪之構成要件，
    並規定較重之法定刑，然不影響其本質上係前開二行為之認
    定。故汽車駕駛人服用酒類駕車肇事致人死亡或重傷時，因
    同一刑罰加重事由已於刑法第185條之3第2項予以評價而為
    加重，則關於汽車駕駛人服用酒類駕車部分，應已無再依道
    路交通管理處罰條例第86條第1項規定加重其刑之適用，否
    則即違反雙重評價禁止原則，而有過度處罰之情形。又汽車
    駕駛人除酒醉等不能安全駕車外，如另有道路交通管理處罰
    條例條例第86條第1項所定無駕駛執照駕車加重其刑之情形
    ，因該條項之規定，係加重條件，就數種加重事項為列舉規
    定，既被規定在同一條項內，縱同時有數種該條項規定之加
    重情形，亦僅能加重1次，不能再遞予加重其刑，是行為人
    如犯刑法第185條之3第2項之罪而併有無照駕車之情形，如
    再加重刑期，無異於重複加重，亦為雙重評價過度處罰。是
    核被告所為，係犯刑法第185條之3第1項第1款、第2項前段
    之駕駛動力交通工具而血液中酒精濃度達百分之0.05以上，
    因而致人於死罪。
  ㈡被告於肇事後，於有偵查犯罪權限之機關人員知悉其犯罪前
    ，在南投基督教醫院向前來警員坦承肇事及酒後駕車並接受
    裁判等情，有南投縣政府警察局南投分局交通事故處理小組
    道路交通事故肇事人自首情形紀錄表及南投縣交通警察隊警
    員111年10月27日職務報告各1份在卷可參（見偵卷第51頁，
    本院卷第125頁），應依刑法第62條前段規定，減輕其刑。
    　　
  ㈢本院審酌被告明知酒精對人之意識、控制能力具有不良影響
    ，飲酒後注意力、反應力及操控能力均會降低，故酒後駕車
    行駛在道路上，對交通往來公眾皆具有高度危險性，於飲酒
    後血液中酒精濃度達百分之0.195，超過標準甚多，危險性
    極高，仍無照駕駛上開汽車行駛於道路，罔顧用路人生命及
    財產安全，且疏未注意車前狀況並超速，因而撞擊電桿，導
    致被害人死亡，令被害人家屬承受喪失至親之傷痛；考量被
    告犯後坦承犯行，迄今仍未予被害人家屬達成和解或賠償之
    犯後態度；兼衡被告於本院審理時自述國中畢業之智識程度
    、從事板模、裝潢、勉持之經濟狀況、家中有母親及哥哥家
    庭狀況等一切情況（見本院卷第146頁) ，量處如主文所示
    之刑。　　　　
據上論斷，應依刑事訴訟法第299條第1項前段，判決如主文。
本案經檢察官張鈞翔提起公訴，檢察官劉景仁、吳宣憲到庭執行
職務。
中　　華　　民　　國　　111 　年　　12　　月　　7 　　日
　　　　　　　　　刑事第四庭  審判長法　官　何玉鳳
　　　　　　　　　                  法  官  李怡貞　　　
                                    法  官　吳宗育　　　
　　　　　                    
以上正本與原本無異。
如不服本判決應於收受送達後20日內向本院提出上訴書狀，並應
敘述具體理由；其未敘述上訴理由者，應於上訴期間屆滿後20日
內向本院補提理由書（均須按他造當事人之人數附繕本）「切勿
逕送上級法院」。
告訴人或被害人如對於本判決不服者，應具備理由請求檢察官上
訴，其上訴期間之計算係以檢察官收受判決正本之日期為準。
    　　　　　　　　　　　　　　　　書記官　王小芬
中　　華　　民　　國　　111 　年　　12　　月　　8 　　日
附錄論罪科刑法條
中華民國刑法第185條之3
駕駛動力交通工具而有下列情形之一者，處3年以下有期徒刑，
得併科30萬元以下罰金：
一、吐氣所含酒精濃度達每公升零點二五毫克或血液中酒精濃度
    達百分之零點零五以上。
二、有前款以外之其他情事足認服用酒類或其他相類之物，致不
    能安全駕駛。
三、服用毒品、麻醉藥品或其他相類之物，致不能安全駕駛。
因而致人於死者，處3年以上10年以下有期徒刑，得併科2百萬元
以下罰金；致重傷者，處1年以上7年以下有期徒刑，得併科1百
萬元以下罰金。
曾犯本條或陸海空軍刑法第54條之罪，經有罪判決確定或經緩起
訴處分確定，於十年內再犯第1項之罪因而致人於死者，處無期
徒刑或5年以上有期徒刑，得併科3百萬元以下罰金；致重傷者，
處3年以上10年以下有期徒刑，得併科2百萬元以下罰金。